【裁判字號】    97,易,689
【裁判日期】    980310
【裁判案由】    贓物
【裁判全文】
臺灣屏東地方法院刑事判決               97年度易字第689號
公  訴  人  臺灣屏東地方法院檢察署檢察官
被      告  乙○
            戊○○
上列被告等因贓物案件，經檢察官提起公訴（97年度偵字第613
號），本院判決如下：
    主  文
乙○牙保贓物，處有期徒刑壹年貳月，減為有期徒刑柒月。
戊○○故買贓物，處有期徒刑壹年貳月，減為有期徒刑柒月。
    事  實
一、乙○明知甲○○所持有之七里香3 株係來路不明之贓物（上
    開七里香3 株係甲○○、蘇耀光、鄭英傑於民國96年4 月13
    日8 時許，在坐落臺東縣大武鄉○○段642 地號之國有土地
    所竊取，甲○○、蘇耀光、鄭英傑所犯違反森林法案件業經
    臺灣臺東地方法院判處有罪在案），竟仍基於牙保贓物之犯
    意，接受甲○○之委託尋找買主，並於96年4 月14日某時，
    電聯戊○○是否有意願購買上開七里香3 株，戊○○明知上
    開七里香3 株無合法來源證明，係來路不明之贓物，竟仍基
    於故買贓物之犯意而應允購買之，乙○、戊○○乃商議由戊○○見樹後始定價格，戊○○旋於96年4 月14日某時，電聯
    丙○○（業經本院判處有罪，並經臺灣高等法院高雄分院駁
    回上訴而確定，現執行中）以新臺幣（下同）21,000元之代
    價前往臺東縣搬運上開七里香3 株至桃園縣。嗣於96年4 月
    15日22時許，丙○○駕駛車牌號碼9R-530號營業用大貨車，
    經乙○駕車在前引導至臺東縣大武鄉加津林部落搬運上開七
    里香3 株，於同日22時30分許完成裝載後，丙○○即駕車搬
    運上開七里香3 株欲前往桃園縣龍潭鄉○○村○○路○ 段5
    號交予戊○○，迨於翌日即96年4 月16日凌晨1 時許，丙○○駕車途經屏東縣枋寮鄉省道臺一線公路與隆山路交岔路口
    之北上車道時，為警攔查當場扣得上開七里香3 株，始循線
    查悉上情。
二、案經臺灣屏東地方法院檢察署檢察官主動簽分偵辦。
    理  由
一、按傳聞法則之重要理論依據，在於傳聞證據未經當事人之反
    對詰問予以核實，乃予排斥，惟若當事人已放棄對原供述人
    之反對詰問權，於法院審判時表明同意該等傳聞證據可作為
    證據，基於證據資料愈豐富，愈有助於真實發現之理念，並
    貫徹刑事訴訟法修法加重當事人進行主義之精神，確認當事
    人對於證據能力有處分權之制度，傳聞證據經當事人同意作
    為證據，法院認為適當者，亦得為證據。另當事人於調查證
    據時，對於傳聞證據表示「沒有意見」、「對於證據調查無
    意見」，而未於言詞辯論終結前聲明異議，應視為已有將該
    等傳聞證據採為證據之同意，此刑事訴訟法第159 條之5 定
    有明文。檢察官及被告乙○、戊○○於本院準備及審理程序
    時已表示對於全案內之傳聞證據之證據能力均無意見，依刑
    事訴訟法第159 條之5 之規定，檢察官及被告乙○、戊○○
    應視為已同意本案所有傳聞證據均有證據能力，本院斟酌該
    等證據並非非法取得，亦無證明力明顯過低之情形，是該等
    證據，均得採為證據。
二、訊據被告乙○固坦承經由甲○○之請託與戊○○接洽出售上
    開七里香，並連絡丙○○至臺東載運上開七里香之事實，惟
    矢口否認有為牙保贓物犯行，辯稱：不知道上開七里香是贓
    物云云；訊據被告戊○○則坦承接獲乙○之電話表示有七里
    香要賣，及介紹丙○○給乙○以搬運七里香之事實，惟矢口
    否認有為故買贓物犯行，辯稱：伊尚未決定要買上開七里香
    ，伊要看到合法證明文件才會買云云。經查：
  (一)本件上開七里香3 株，係甲○○、蘇耀光、鄭英傑3 人於96
    年4 月13日8 時許，在坐落臺東縣大武鄉○○段642 地號之
    國有地上所竊取等情，業據證人甲○○、蘇耀光、鄭英傑、
    證人即臺東縣大武鄉公所技士洪繼宗證述明確，並有土地登
    記謄本、地籍圖謄本、贓物認領保管單、臺東縣大武鄉公所
    會勘紀錄附卷可佐，足證上開七里香3 株係竊自上開國有地
    之贓物無訛。
  (二)被告乙○上開經由甲○○之請託而聯絡戊○○、丙○○以出
    售並搬運上開七里香之自白，核與證人丙○○於警詢時、偵
    查中及本院審理時；證人戊○○於偵查中及臺灣高等法院高
    雄分院審理丙○○所犯搬運贓物案件時證述之情相符，堪信
    被告乙○此部分之自白確與事實相符而可採信，又被告乙○
    已自承：「（你如何知道要看謄本？）我們當時想要知道來
    源，甲○○他們當時有到地政事務所調謄本，但是最後也沒
    有拿給我」、「（沒看到謄本為何叫人去載樹？）因為甲○○一直說樹木會死掉，所以才催我快去載樹木，我才去聯絡
    戊○○」、「我只是疏忽沒有確實去確認甲○○是否真有樹
    木所有權」等語（見本院卷第133 頁反面、第158 頁反面）
    ，證人甲○○於本院審理時亦證稱：伊挖完樹木之後有帶乙○去看，乙○看完之後並沒有表示意見，沒有拿土地謄本給
    乙○看及說（盜採七里香之）土地是伊所有，乙○也沒有跟
    伊要土地謄本來看等語（見本院卷第132 頁反面），足認被
    告乙○並未向甲○○查知其所欲出售之上開七里香是否出於
    甲○○所有之土地。再關於上開七里香3 株於查獲時之狀態
    ，證人即屏東林區管理處技士丁○○於本院審理時證稱：為
    了樹木存活機率，目前一般（搬運時）整個都會把樹包起來
    ，本件的七里香並沒有包起來，查獲時的樣子就是剛挖下來
    的樣子，包裝樹木的功用一方面怕樹木受傷，一方面防止樹
    木水份蒸發，可以提高樹木存活率等語（見本院卷第130 頁
    正面），核與證人丙○○於本院審理時證稱：會懷疑樹木來
    源有問題是因為樹木看起來不像一般樹木，而且他們用貨車
    把樹木載下山，所謂看起來不像一般樹木是指如果從山上偷
    挖下來的樹木，樹根不會有包土，如果是自己土地挖出來的
    樹木，樹根就會包土，因為可以增加樹木存活的機會，他們
    請伊去載的樹木都沒有包土，這是伊載運樹木的經驗，通常
    盜挖的樹木不會連土帶走，因為會增加重量等語（見本院卷
    第155 頁反面、第156 頁反面），可證被告乙○所見之上開
    七里香3 株於其帶領丙○○前往搬運時，並未受保護，與一
    般常情不符，應係急於搬離現場而致之。參以本件被告乙○
    聯絡丙○○至搬運地點搬運上開七里香之時間為夜間10點左
    右，且被告乙○帶領丙○○所至之搬運地點為臺東縣大武鄉
    加津林部落，業據被告乙○供明在卷，核與證人丙○○所述
    相符，依該搬運地點及時間觀之，可知被告乙○聯絡丙○○
    搬運上開七里香的時間係在深夜，且在地處偏僻之大武鄉加
    津林部落，並非一般正常工作的時間、地點，被告乙○豈有
    不懷疑上開七里香係來路不明之贓物之理，其所辯乃事後卸
    責之詞，不足採信，事證明確，被告乙○牙保贓物犯行洵堪
    認定。
  (三)被告戊○○上開接獲乙○之電話表示有七里香要賣並介紹丙○○給乙○以搬運七里香之自白，核與證人丙○○於警詢時
    、偵查中及本院審理時；證人乙○於偵查中及本院前次審理
    丙○○所犯搬運贓物案件時證述之情相符，堪信被告戊○○
    此部分之自白確與事實相符而可採信，又證人乙○於本院審
    理時結證稱：伊打電話給戊○○，告訴他有1 顆七里香，問
    他是否要買，最後伊知道是3 顆樹木要賣時，伊有告訴戊○○，戊○○說沒有看到樹木也沒有辦法決定價錢，聯絡好時
    間之後就說司機要過來，戊○○說把樹木載到桃園再講價錢
    ，應該是表示戊○○已經決定要買樹木，有看到東西他就會
    開價錢，戊○○應該不會不買，因為甲○○主要是要賤價賣
    ，反正甲○○一定要賣，但是也不是不在乎價格，戊○○看
    到東西就會報價，因為甲○○急著用錢，車子運費是戊○○
    和丙○○談的，當初伊到台東碰到甲○○，他說他土地有七
    里香要賣，拜託伊幫他找買主，剛好伊認識戊○○，伊就打
    電話和戊○○聯絡，甲○○沒有說要賣多少錢，伊也沒有跟
    戊○○講到價錢的問題，戊○○說看到東西才會和甲○○談
    價錢，運費的部分伊都沒有參與，是戊○○接洽車子，伊認
    為應該是戊○○付運費，因為對方（甲○○）沒有要求要賣
    多少，伊認為戊○○看到樹木之後應該會成交，所以不會有
    退回樹木運費何人支付的問題，運費是戊○○和司機談的，
    樹木價格是甲○○和戊○○談，伊不知道樹木是否會被退回
    來，但是伊認為應該不會，都運到那麼遠了，且原則上戊○○有同意要買樹木，只是價錢問題，有告訴戊○○甲○○急
    著要賣樹，不管多少錢都願意賣，戊○○沒有講到樹木可能
    會被他退回的這個問題，戊○○看到樹木後會告訴伊願意以
    多少錢買樹，伊再告訴甲○○，這樣雙方買賣就會成交，要
    把樹木載到哪裡都是丙○○和戊○○聯絡，運費方面也是他
    們2 人要處理的等語（見本院卷第133 頁反面、第134 頁正
    面、第157 頁反面、第158 頁），核與證人丙○○於本院審
    理時結證稱：去載運七里香是是戊○○打電話給伊，問伊是
    否有空，他說他朋友要出樹給他，伊請戊○○叫他朋友乙○
    打電話給伊，看伊何時有時間，伊再和乙○聯絡，樹木載到
    桃園戊○○家裡，是戊○○和伊約的，他說樹木是他要買的
    ，大部分都是買樹的人付運費，如果戊○○看到樹木想要買
    ，他就要付，如果他拒絕買，伊就向乙○要運費，這種情形
    伊有向戊○○說，但是乙○不知道他可能要付運費，要戊○○及乙○2 人協調何人付運費，沒有和乙○談到運費的事情
    等語（見本院卷第155~157 頁）；其於偵查中則供稱是戊○○聯絡伊去台東的，要運到桃園龍潭高原村中原路3 段5 號
    等語（見卷附之96年度偵字第2653號卷96年5 月18日訊問筆
    錄），足認被告戊○○已決定購買上開七里香3 株，始會連
    絡丙○○前往載運，至證人丙○○雖另證稱：戊○○沒有說
    他要買樹木云云（見本院卷第156 頁反面），惟此與其上開
    所證矛盾，復與證人乙○之上開證述不符，自不足採為對被
    告戊○○有利認定之依據，併此敘明。再被告戊○○已自承
    ：伊買樹都要看來源才會付款，96年4 月之前伊介紹伊弟弟
    和乙○買賣樹木，來源都沒有問題，所以這次伊才會說請他
    把樹木載給我看過之後再談價錢，伊買樹前都有先看權狀，
    本件沒有看過樹木合法來源證明，伊確實沒有叫丙○○去拿
    合法來源證明，伊想東西到了再請賣方提供，如果樹木載到
    ，買賣書寫好，伊就會付運費等語（見本院卷第135 頁正面
    、第158 頁反面、第160 頁正面），參以證人甲○○於本院
    審理時證稱：乙○看樹木時沒有對樹木照相等語（見本院卷
    第132 頁反面），衡以被告戊○○未見上開七里香3 株之合
    法來源證明及相關照片，即決定購買之並連絡丙○○將之載
    運至桃園縣，且未要求乙○、甲○○隨樹檢附上開七里香3
    株之合法來源證明交予丙○○以供其查察，與被告戊○○所
    稱之交易經驗不符，顯見被告戊○○買受上開七里香3 株時
    主觀上已知上開七里香3 株係屬來路不明之贓物，其所辯亦
    屬事後卸責之詞，不足採信，事證明確，被告戊○○買受贓
    物犯行亦堪認定。
三、按所謂森林「主產物」，係指生立、枯損、倒伏之竹木及餘
    留之根株、殘材，國有林林產物處分規則第3 條第1 款定有
    明文，故本件由被告乙○牙保，而由被告戊○○故買之上開
    七里香3 株自屬森林之主產物，是核被告乙○牙保上開七里
    香3 株之所為，係犯森林法第50條之牙保森林主產物罪，應
    依刑法第349 條第2 項之牙保贓物罪處斷；核被告戊○○故
    買上開七里香3 株之所為，係犯森林法第50條之故買森林主
    產物罪，應依刑法第349 條第2 項之故買贓物罪處斷。爰審
    酌被告乙○牙保由被告戊○○故買盜挖自國有林地內之特有
    樹種七里香，助長盜挖森林主產物之犯行，並對森林資源及
    山林面貌造成損害，危害自然生態及森林資源，減損森林涵
    養水源，孕育萬物之功能，所生危害非輕，且犯後猶飾詞圖
    卸，毫無悔意之犯後態度，及渠等犯罪之目的、手段等一切
    情狀，分別量處如主文所示之刑。又本件被告乙○、戊○○
    之犯罪時間在96年4 月24日以前，且合於減刑條件，應予以
    減刑二分之一，以資懲儆。
據上論斷，應依刑事訴訟法第299 條第1 項前段，森林法第50條
，刑法第11條前段、第349 條第2 項，刑法施行法第1 條之1 ，
中華民國96年罪犯減刑條例第2 條第1 項第3 款、第7 條，判決
如主文。
本案經檢察官李侑姿到庭執行職務。
中    華    民    國    98    年    3     月    10    日
                  刑事第五庭    審判長法  官  石家禎
                                      法  官  程士傑
                                      法  官  林家聖
以上正本證明與原本無異。
如不服本判決應於收受判決後10日內向本院提出上訴書狀，並應
敘述具體理由；其未敘述上訴理由者，應於上訴期間屆滿後20日
內向本院補提理由書（均須按他造當事人之人數附繕本）「切勿
逕送上級法院」。
中    華    民    國    98    年    3     月    10    日
                                      書記官  陳蓉柔
附錄本判決論罪科刑法條：
森林法第50條
竊取森林主、副產物，收受、搬運、寄藏、收買贓物或為牙保者
，依刑法規定處斷。
刑法第349條第2項
搬運、寄藏、故買贓物或為牙保者，處5 年以下有期徒刑、拘役
或科或併科1 千元以下罰金。


司法院資訊處製作；財團法人民間司法改革基金會備份。
